【裁判字號】    94,上易,139
【裁判日期】    950328
【裁判案由】    侵權行為損害賠償
【裁判全文】
臺灣高等法院臺南分院民事判決  94年度上易字第139號
上  訴  人  丙○○
訴訟代理人  乙○○
                      Ｆ
被上訴人    丁○○
                      號
上列當事人間請求侵權行為損害賠償事件，上訴人對於中華民國
94年6月24日臺灣雲林地方法院第一審判決（民國93年度訴字第5
46號）提起上訴，本院於民國95年3月14日言詞辯論終結，判決
如下：
    主  文
原判決關於駁回上訴人下列第二項之訴部分，及該部分訴訟費用
之裁判均廢棄。
上列廢棄部分，被上訴人應再給付上訴人新台幣壹拾玖萬柒仟陸
佰拾元，及自民國九十三年七月二十三日起，至清償日止，按
週年利率百分之五計算之利息。
其餘上訴駁回。
第一（減縮部分及確定部分除外）、二審訴訟費用，由被上訴人
負擔二分之一，餘由上訴人負擔。
    事  實
甲、上訴人方面：
一、聲明：求為判決：(一)原判決不利於上訴人部分及該部分訴訟
    費用廢棄。(二)上列廢棄部分，被上訴人應再給付上訴人新台
    幣 (下同）689,128元，及自民國（下同）93年7月23日起至
    清償日止，按週年利率5%計算之利息。(三)第一、二審訴訟費
    用，均由被上訴人負擔。
二、陳述：除與原判決記載相同者，茲引用之外，補稱：
  (一)醫療費用部分：原審判決固認定上訴人因被上訴人過失行為
    致受有共計48,180元之醫療費用損失。然依醫療費用收據可
    知上訴人因本件車禍支出之醫療費用應為187,742元，故原
    審判決此部分認定與事實顯不相符。
  (二)往返醫院（診所）車資部分：原審判決認定上訴人於92年10
    月10日自財團法人天主教若瑟醫院出院後，輔以柺杖或助行
    器行動即可自理日常生活起居事宜，並無搭乘計程車之必要
    。然上訴人因本件車禍受有頭部外傷合併腦震盪、左足背撕
    脫傷20乘15公分、左足第5蹠骨骨折之傷害，至今仍須持柺
    杖輔助或由第三人攙扶始能行走，則上訴人至醫院回診，實
    有搭乘計程車之必要。原審判決上開認定，顯非合情理。
  (三)看護費用部分：原審判決認定上訴人生活確有僱請專人協助
    及看護之必要，並以外籍看護工每月固定之費用為20,722元
    作為上訴人每月看護費支出之依據，顯與一般經驗法則有違
    。蓋上訴人受傷為突發性，無法依一定之申請程序立即僱用
    外籍看護工，故不能以外籍看護工每月固定之費用為看護費
    支出之依據，惟上訴人於原審已主張受有相當親屬看護之損
    害，依嘉南地區全天候之看護費不超過2,400元之眾所周知
    事實，則上訴人以每日2,000元計算，共四十一天，計看護
    費用八萬二千元，洵屬有理，應予准許。
  (四)減少勞動能力損害部分：上訴人原為農夫，尚有自耕能力，
    此有土地所有權狀可稽，足見上訴人於系爭車禍事故發生前
    仍有勞動能力。原審未斟酌上情，徒以上訴人已滿65歲，復
    無申報任何工作收入所得，即率予認定上訴人並無工作能力
    之損失，顯非適法。
  (五)精神慰撫金部分：原審固判決被上訴人應賠償上訴人精神慰
    撫金400,000元，惟漏未審酌「被上訴人自92年8月31日案發
    時起，迄今不聞不問，且未賠償分文，又無照駕駛肇事，致
    上訴人受有上開傷害，造成輕度肢障」等事實；復未斟酌被
    上訴人名下尚有7筆不動產及2部車輛，顯有資力，其此部分
    之認定，即有違誤。
三、證據：除援用第一審所提證據外，補提臺灣高等法院台南分
    院九十一年度重訴字第七號民事判決及戶口名簿等各一份、
    員工職務證明書一紙、土地所有權狀二份、醫療收據二紙及
    倉庫收購證明單四紙等為證，並聲請傳訊證人戊○○、甲○
    ○。
乙、被上訴人方面: 被上訴人丁○○經合法通知，惟未到場，亦
    未提出任何書狀作何聲明及陳述。
丙、本院依上訴人之聲請傳訊證人戊○○、甲○○；及依職權函
    詢財團法人天主教若瑟醫院有關上訴人回診之時間。
    理  由
一、程序部分：
  (一)按訴之變更或追加，非經他造同意，不得為之。但第二百五
    十五條第一項第二款至第六款情形，不在此限；又訴狀送達
    後，原告不得將原訴變更或追加他訴。但有下列各款情形之
    一者，不在此限．．．(二)請求之基礎事實同一者。(三)擴張或
    減縮應受判決事項之聲明者．．．民事訴訟法第四百四十六
    條第一項、第二百五十五條第一項第二款分別定有明文。因
    之，於第二審為訴之變更追加，苟其請求之基礎事實同一者
    ，即非法所不許。所謂請求之基礎事實同一，係指變更或追
    加之新訴與原訴之主要爭點有其共通性，各請求利益之主張
    在社會生活上可認為同一或關連，而就原請求訴訟及證據資
    料，於審理繼續進行在相當程度範圍內具有同一性或一體性
    ，得期待於後請求之審理予以利用，俾先後兩請求在同一程
    序得加以解決，避免重複審理，進而為統一解決紛爭者，即
    屬之（最高法院九十年度台上字第十六號判決、最高法院九
    十年度台抗字第二號裁定參照）。查本件上訴人於原審依侵
    權行為之法律關係起訴請求被上訴人應給付上訴人關於本件
    車禍支出之醫療費用80,426元，嗣於本院準備程序依據同一
    法律關係請求被上訴人應給付上訴人醫療費用應為187,742
    元，及自附帶民事訴訟狀繕本送達翌日起至清償日止，按週
    年利率百分之五計算之利息，應屬擴張應受判決事項之聲明
    ，亦無礙於訴訟之終結與被上訴人之防禦，依上開規定應予
    准許，合先敘明。
  (二)被上訴人丁○○經合法通知未於言詞辯論期日到場，核無民
    事訴訟法第三百八十六條各款所列情形，爰依上訴人之聲請
    ，由其一造辯論而為判決。
二、本件上訴人起訴主張：被上訴人無駕駛執照，於92年8月31
    日17時許駕駛車號BJ-7857號自用小客車，自雲林縣大埤鄉
    ○○道路由東向西欲往聯美村行駛，行經雲林縣大埤鄉○○
    村○○鄰○○○路大益38分電桿時，本應注意車前狀況並隨時
    採取必要之安全措施，而依當時又無不能注意之情形，詎竟
    疏未注意及此，自後追撞上訴人駕駛之農用併裝車，致上訴
    人受有頭部外傷合併腦震盪、左足背撕脫傷20乘15公分、左
    足第5蹠骨骨折之傷害；刑事部分，被上訴人犯有過失傷害
    罪，經法院判處有期徒刑六月確定，上訴人因被上訴人不法
    侵害，致受有損害，其中醫療費用為78,798元（於本院擴張
    為187,742元），增加生活上需要費用之醫療器材費用1,628
    元、往返醫院（診所）車資6,500元、750元、7,500元、看
    護費用82,000元，減少勞動能力之損害為190,080元，精神
    慰藉金則為800,000元，爰依侵權行為損害賠償之法律關係
    ，求為判命被上訴人給付上訴人1,167,256元，及自起訴狀
    繕本送達之翌日（即刑事附帶民事起訴狀繕本送達被上訴人
    之翌日）起至清償日止，按週年利率5%計算之利息之判決等
    語。（原審僅判准醫療費用48,180元，增加生活上需要費用
    之醫療器材費用1,628元、往返醫院（診所）車資，不應准
    許、看護費用28,320元，難認上訴人有減少勞動能力之損害
    ，精神慰藉金為400,000元，以上合計478,128元。因此原審
    判決被上訴人應給付上訴人478,128元，及自附帶民事訴訟
    狀繕本送達翌日即93年7月23日起至清償日止，按週年利率
    5%計算之利息，而駁回上訴人其餘部分之請求，上訴人就其
    敗訴部分提起上訴，被上訴人則未就其敗訴部分聲明不服而
    告確定）。
三、被上訴人於原審則以：伊對系爭車禍之發生確有過失，有誠
    意願賠償上訴人，然因上訴人請求之項目不合理，且金額過
    高，伊無法負擔等語，資為抗辯。
四、兩造於原審，上訴人丙○○於本院此次審，均對於被上訴人
    丁○○於92年8月31日下午，因故註銷駕駛執照仍無照駕駛
    車牌號碼BJ-7857號自小客車，自雲林縣大埤鄉○○○○○
    道路由東往西欲返回大埤鄉聯美村之住處，於當日下午6時
    50分許，途經雲林縣大埤鄉○○村○○鄰○○○路大益38分電
    桿前時，原應注意汽車行進中，駕駛人應注意車前狀況，隨
    時採取必要之安全措施，以避免危險之發生，而當時天候晴
    、夜間雖無照明但視距良好、路面乾燥、無缺陷、無障礙物
    ，並無不能注意之情事，竟疏未注意，而自後追撞同向行駛
    ，由上訴人所駕駛之農用併裝車，致上訴人人、車倒地，因
    而受有左足壓砸傷併皮膚壞死、頭部外傷併輕微腦震盪等傷
    害。被上訴人因上開過失傷害人之犯行由本院以93年度交上
    易字第410號判處有期徒刑6月，如易科罰金以300元（銀元)
    折算1日確定，上訴人迄未受領強制汽車責任保險金等事實
    ，並不爭執，復有道路交通事故現場圖、道路交通事故調查
    報告表(一)、(二)、現場照片五張、本院93年度交上易字第410
    號刑事判決書及財團法人天主教若瑟醫院病歷資料各一份、
    診斷證明書一紙在卷可稽（見刑案警卷第五至十一頁、原審
    卷第二四至二八頁、第三一頁、第一０五至一二五頁），堪
    信為真實。
五、按汽車行駛時，駕駛人應注意車前狀況，並隨時採取必要之
    安全措施，道路交通安全規則第九十四條定有明文。被上訴
    人駕駛汽車，理應注意及此，駕駛汽車行進中，應注意車前
    狀況，隨時採取必要之安全措施，以避免危險之發生，而疏
    未注意，而當時道路狀況天候晴、夜間雖無照明但視距良好
    、路面乾燥、無缺陷、無障礙物，有上開道路交通事故調查
    報告表(一)可稽，並無不能注意之情事，其自後追撞同向行駛
    之上訴人，自有過失責任。上訴人因其過失致有上開傷害，
    二者間有相當因果關係，亦堪認定。
六、按「因故意或過失，不法侵害他人之權利者，負損害賠償責
    任。」「汽車、機車或其他非依軌道行駛之動力車輛，在使
    用中加損害於他人者，駕駛人應賠償因此所生之損害。但於
    防止損害之發生，已盡相當之注意者，不在此限。」「又不
    法侵害他人之身體或健康者，對於被害人因此喪失或減少勞
    動能力或增加生活上之需要時，應負損害賠償責任。」「不
    法侵害他人之身體、健康、名譽、自由、信用、隱私、貞操
    ，或不法侵害其他人格法益而情節重大者，被害人雖非財產
    上之損害，亦得請求賠償相當之金額。其名譽被侵害者，並
    得請求回復名譽之適當處分。」民法第184條第1項前段、第
    191之2、第193條第1項、第195條第1項分別定有明文。查被
    上訴人因過失不法侵害上訴人之身體，從而，上訴人依上開
    規定請求被上訴人賠償，即屬有據，茲就上訴人請求賠償之
    各項損害，是否准許，分述如次：
  (一)醫療費用部分：
    上訴人於本院主張其因系爭車禍受有上開傷害，致支出醫療
    費用共計187,742元等語，業據其提出醫療收據33紙為證 (
    見原審卷第三二至四六頁)，被上訴人於原審雖不否認該收
    據形式之真正，惟辯稱原告 (指上訴人，下同）請求費用過
    鉅等語。經本院核計上開收據，發現上訴人主張之上開醫療
    費用應為187,398元（計算式：118,392＋19,222＋20,030＋
    20,673＋396＋185＋185＋245＋365＋310＋365＋3,120＋16
    5＋185＋205＋380＋365＋165＋365＋1050＋400＋210＋210
    ＋210＝187,398元），且其中之膳食費1,140元（見原審卷
    第三二頁下面所示之單據)、醫療器材費用1,646元 (396＋
    92＋150＋120＋72＋236＋177＋326＋77＝1,646元）(見同
    上卷第三六頁下面、第四一頁下面、第四二頁上面、第四三
    頁上中面、第四四頁上面、第四五頁下面、第四六頁下面等
    所示之單據）(此部分乃屬增加生活上需要費用部分，茲於
    該項審酌上訴人得否請求此部分之費用，故分別列計上訴人
    此部分數額之請求。）被上訴人於原審雖不否認上開膳食費
    、醫療器材費用，均非醫療上之支付，自應剔除，其餘醫療
    費用，經核均屬必要支出（按有關證明書費用部分計1,600
    元《200＋200＋1,050＋150＝1,600元》《見同上卷第三三
    頁上下面、第三八頁上面、第四二頁下面、第四三頁下面等
    所示之單據》，係上訴人為證明損害發生及其範圍，亦認係
    必要支出之醫療費用，最高法院91年度台上字第1610號判決
    可資參照），被上訴人於原審空言否認，自不足取，是上訴
    人因被上訴人上開過失行為致受有共計184,512元（計算式
    ：187,398－1,140－1,646＝184,612元）之醫療費用損失。
  (二)增加生活上需要費用部分：
  1.醫療器材費用部分：
    上訴人主張其因系爭車禍受有上開傷害，致支出醫療器材費
    用共計1,646元（計算方法如本院上開所述）等語，業據其
    提出統一發票6紙、收據3紙為證，被上訴人雖於原審不否認
    該收據形式之真正，惟辯稱上訴人請求此部分費用無據等語
    。然經原審依職權向財團法人天主教若瑟醫院函詢上訴人病
    情等相關事宜，該院函覆稱：「．．四、至94年2月26日的
    門診治療，郭君（按為原告）尚有左足腫脹、灼熱感、肌腱
    黏連，致第2、3、4、5指無法自由活動等問題，仍需後續復
    健或藥物或手術治療，而其痊癒的時間需視其後續治療情形
    而定。後續治療，不論是復健、藥物或手術，健保局皆有給
    付。若有傷口，仍需購買人工皮、紗布、棉棒、網繃等敷料
    使用。」等文，有該院93年4月1日94若瑟秘字第0401號函附
    卷可稽 (見原審卷第一０四頁），足認上訴人因受有上開傷
    害，為治癒其傷勢，需購買人工皮等醫療敷料使用，而觀之
    上訴人所提出之上開統一發票等文件所載購買品名為人工皮
    等醫療敷料，乃屬上訴人受傷而增加之費用，是上訴人請求
    此部分之損害自屬有據，被上訴人上開所辯，洵無足取。
  2.往返醫院（診所）車資部分：
    上訴人主張其因系爭車禍受有上開傷害，至財團法人天主教
    若瑟醫院、財團法人長庚紀念醫院林口分院、龍昌診所看診
    ，致分別支出計程車車資6,500元、750元、7,500元，業據
    其提出計程車證明書、統一發票、交通部台灣區○道○○○
    路局繳費證明單各乙紙為證（見原審卷第四八、四九頁），
    惟為被上訴人於原審所否認，並辯稱依上訴人之康復狀況，
    搭乘計程車並非必要等語。經查：
  (1)按當事人主張有利於己之事實者，就其事實有舉證之責任，
    民事訴訟法第277條前段定有明文。所謂舉證係指就爭訟事
    實提出足供法院對其所主張者為有利認定之證據而言，若所
    舉證據，不能對其爭訟事實為相當之證明，自無從認定其主
    張為真正。又主張法律關係存在之當事人，就該法律關係發
    生所須具備之要件，應先負舉證之責任，原告就其主張之事
    實，不舉證證明者，被告本無須就其抗辯之事實，負舉證之
    責任，縱令被告就其抗辯事實不能舉證，或其所舉證據尚有
    疵累，亦應駁回原告之請求，此為舉證責任分擔之原則，最
    高法院17年度上字第917號著有判例可資參照。
  (2)上訴人主張其因系爭車禍受有上開傷害，至財團法人天主教
    若瑟醫院、財團法人長庚紀念醫院林口分院看診，致分別支
    出計程車車資6,500元、750元等語，惟上訴人迄仍未提出任
    何證據以佐實說，則揆之上開說明，尚難認上訴人就此部分
    之主張業已盡舉證責任，是上訴人此部分之主張，尚難採信
    。
  (3)至上訴人主張其至龍昌診所看診，致支出計程車車資7,500
    元乙情，已據提出上開計程車證明書乙紙為證，並經證人即
    司機戊○○於本院到庭作證屬實（見本院卷第四五、四六頁
    ），雖財團法人天主教若瑟醫院之上開函覆稱：「．．二、
    出院後（按上訴人於92年10月10日自該院出院）傷口癮合情
    形不錯，門診追蹤的症狀及問題為左足腫脹、肌腱黏連，致
    第2、3、4、5指無法自由活動，此問題若有柺杖或助行器輔
    助，生活上自理應沒有問題。三、郭君於門診治療共23次第
    期間自92年10月13日至94年2 月26日止），最後一次的門診
    紀錄，主要問題仍是左足腫脹及灼熱感，沒有傷口的問題。
    回診時，不管搭乘大眾交通工具或自行騎乘交通工具，都沒
    有問題。」等語，有上開函文附卷可參，可知上訴人於92年
    10月10日自財團法人天主教若瑟醫院出院後，輔以柺杖或助
    行器行動即可自理生活上之行動大致無問題，並能搭乘或自
    行騎乘交通工具，然上訴人自上開出院之日起，因其傷勢有
    回診之必要，而其住處非在該醫院隔鄰，自有搭乘計程車回
    診之必要，故上訴人此部分之請求，應予准許。
  3.看護費用部分：
    上訴人主張其因系爭車禍受傷，無法自理生活，起居有賴他
    人照顧，並由上訴人之女甲○○看護41天，以每日2,000元
    計算，而受有相當親屬看護費用之損害共計82,000元等情，
    並提出診斷證明書等為證，然為被上訴人於原審所否認，經
    查：
  (1)上訴人主張其於系爭車禍受傷期間，由其女甲○○看護，雖
    無現實看護費之支出，亦未受支付之請求，然亦應認被害人
    受有相當看護費之損害，得向加害人請求賠償。蓋因親屬受
    傷，而由親屬代為照顧被害人之起居，固係出於親情，但親
    屬所付出之勞力，並非不能評價為金錢，只因兩者身分關係
    密切，而免除支付義務，此種基於親屬之恩惠，不能加惠於
    加害人，自得認上訴人受有相當親屬看護費之損害，得向被
    上訴人請求賠償，是上訴人此部分之主張，足以憑採。
  (2)原審為明瞭上訴人自系爭車禍受有上開傷害迄今，其生活上
    是否需他人協助及看護，乃向財團法人天主教若瑟醫院函詢
    上訴人看診等相關情形，據該醫院上開函覆稱：「一、丙○
    ○先生於92年8月31日住院，92年10月10日出院，共計住院
    41天。住院期間行動不便，由看護照顧較方便。出院後若外
    出從事勞力工作，則行動不方便；若從事文書工作，則影響
    行動較小。出院後的休養時間長短，需視其復健及後續治療
    的結果而定。二、出院後傷口癮合情形不錯，門診追蹤的症
    狀及問題為左足腫脹、肌腱黏連，致第2、3、4、5指無法自
    由活動，此問題若有柺杖或助行器輔助，生活上自理應沒有
    問題。」等文，有上開函文附卷可考，且為兩造所不爭執，
    顯見上訴人於上開住院期間，需看護之照顧，是上訴人請求
    自92年8月31日至同年10月10日共計41天之住院期間需專人
    協助及看護等情，應屬可採。
  (3)又上訴人主張看護費用以每日2,000元計算乙情，已據證人
    即看護人甲○○於本院到庭作證屬實（見本院卷第四四、四
    五頁），參以上訴人因本件車禍受傷為突發性，無法依一定
    之申請程序立即僱用外籍看護工，故不能以外籍看護工每月
    固定之費用為看護費支出之依據，惟上訴人主張受有相當親
    屬看護之損害，依嘉南地區全天候之看護費不超過2,400元
    之眾所周知事實，則上訴人以每日2,000元計算看護費用，
    洵屬有理。惟上訴人之生活確有僱請專人協助及看護之必要
    ，則仍應以客觀標準核算自92年8月31日起至同年10月10日
    期間之看護費，亦即每日2,000元計算，共四十一天，計看
    護費用82,000元（計算式：2,000×41天＝82,000元），應
    予准許。
  (三)減少勞動能力損害部分：
    上訴人主張其於車禍前從事農作，因被上訴人上開過失，致
    受有不能工作1年共計190,080元之損害等語，並提出診斷證
    明書、中華民國身心障礙手冊等為證（見原審卷第二九、三
    一頁），惟為被上訴人於原審所否認，並辯稱：原告於系爭
    車禍事故發生時為65餘歲，難認仍有勞動能力等語，則揆之
    上開判例要旨，上訴人自應先就上開情節負舉證責任，然查
    上訴人係27年8月9日出生，於92年8月31日系爭車禍發生時
    ，為已滿65歲之人，而按一般工人於60歲退休，公務員於65
    歲應強制退休，可見65歲以上者均已至退休年齡，復參之上
    訴人自90年度起迄今並無申報任何工作收入所得，及上訴人
    於92年度由訴外人甲○○申報為扶養親屬各情，有財政部台
    灣省中區國稅局北港稽徵所93年12月24日中區國稅北港四字
    第0930017545號函、財政部台灣省北區國稅局桃園縣分局94
    年2月14日北區國稅桃縣二字第0941041572號函附卷可按（
    見同上卷第五０至五九頁），是尚難認上訴人有勞動能力，
    此外，上訴人雖提出車禍發生前之倉庫收購證明單三紙（見
    本院卷第九０頁），然此僅能證明其有被收購農作之情，但
    不能證明係其親自耕作所得，亦即無可證明其有勞動能力之
    情，參之上開判例意旨，尚難認上訴人業已盡舉證之責，是
    上訴人主張受有1年不能工作損失之情，尚難採信。
  (四)精神慰撫金部分：
    本院斟酌上訴人不識字，名下有15筆不動產，自90年度至92
    年度間別無申報所得資料（見上開北港稽徵所函），因本件
    車禍受有左足壓砸傷併皮膚壞死、頭部外傷併輕微腦震盪等
    傷害，醫院為其實施症狀治療，上訴人共計住院41天，其身
    體、精神痛苦煎熬非比尋常，而被上訴人亦不識字，名下有
    7 筆不動產，及2輛車輛，並於90、91年度分別受有281,394
    元、173,395元之薪資所得（見上開財政部台灣省中區國稅
    局雲林縣分局93年12月27日中區國稅雲縣四字第0930027287
    號函），其經濟狀況普通，然被上訴人原應注意汽車行進中
    ，駕駛人應注意車前狀況，隨時採取必要之安全措施，以避
    免危險之發生，而當時天候晴、夜間雖無照明但視距良好、
    路面乾燥、無缺陷、無障礙物，並無不能注意之情事，竟疏
    未注意，而自後追撞同向行駛，由上訴人所駕駛之農用併裝
    車，致上訴人因此受有上開傷害，惟被上訴人於案發後即坦
    承其過失傷害之犯行，僅因被上訴人之資力無法賠償上訴人
    ，致兩造無法達成和解等一切情狀，認上訴人所得請求之精
    神慰撫金以400,000元為適當。
  (五)綜上所述，上訴人本於侵權行為之法律關係得請求被上訴人
    給付之金額為675,758元（醫療費用184,612元、醫療器材費
    用1,646元、至醫 (診）所看診計程車車資7,500元、看護費
    用82,000元、精神慰撫金400,000元，計為675,758元），應
    予准許。
七、按給付有確定期限者，債務人自期限屆滿時起，負遲延責任
    。給付無確定期限者，債務人於債權人得請求給付時，經其
    催告而未為給付，自受催告時起，負遲延責任。其經債權人
    起訴，或依督促程序送達支付命令，與催告有同一之效力。
    民法第229條第1、2項分別定有明文；又遲延之債務，以支
    付金錢為標的者，債權人得請求依法定利率計算之遲延利息
    。但約定利率較高者，仍從其約定利率；而應付利息之債務
    ，其利率未經約定，亦無法律可據者，週年利率為5%。亦為
    同法第233條第1項及第203條所明定。查上訴人請求被上訴
    人賠償之金額，並未定有給付之期限，則上訴人請求自附帶
    民事訴訟起訴狀繕本送達被上訴人之翌日即93年7月23日起
    ，按週年利率5%計算之利息，並未逾上開規定之範圍，自無
    不合。原審就上開應准許部分，僅判准上訴人得請求478,12
    8元，其餘197,630元部分（計算式：675,758-478,128=197,
    630元）為上訴人敗訴之判決，尚有未洽，上訴人就此部分
    上訴意旨指摘原判決不當，求予廢棄改判，為有理由，爰由
    本院就此部分予以廢棄改判如主文第二項所示。至於上訴人
    之請求不應准許部分，原判決為上訴人敗訴之判決，經核於
    法並無不合，上訴人就此部分上訴意旨求予廢棄改判，為無
    理由，應予駁回。
八、據上論結，本件上訴為一部有理由，一部無理由，依民事訴
    訟法第463條、第385條第1項前段、第450條、第449條第1項
    、第79條判決如主文。
中    華    民    國    95    年    3    月    28     日
                  民事第四庭    審判長法  官  王惠一
                                      法  官  林永茂
                                      法  官  王浦傑
上為正本係照原本作成。
不得上訴。
中    華    民    國    95    年    3    月    28     日
                                      書記官  廖英琇
                                                  Ｊ


司法院資訊處製作；財團法人民間司法改革基金會備份。
